【裁判字號】    99,交抗,42
【裁判日期】    990302
【裁判案由】    聲明異議
【裁判全文】
臺灣高等法院臺中分院刑事裁定          99年度交抗字第42號
抗  告  人
即受處分人  甲○○
上列抗告人因違反道路交通管理處罰條例案件，不服臺灣苗栗地
方法院中華民國98年11月30日所為裁定（原審案號：98年度交聲
字第316號），提起抗告，本院裁定如下：
    主    文
抗告駁回。
    理    由
一、抗告意旨略以：認定本人未於期限內提出異議，即喪失一切
    權利，實在難以令人心服口服。本人原居地之鄉下均有親戚
    鄰里代收掛號信件，且會用電話通知本人前去領回，本人亦
    常回去鄉下走動，由此可證，之前裁定所謂送達，只是文書
    作業上程序而已，為讓本案早日結案，本人願接受期限內最
    低罰款結案，請重新為裁定。
二、按受處分人，不服道路交通管理處罰條例第8條主管機關所
    為之處罰，得於接到裁決書之翌日起20日內，向管轄地方法
    院聲明異議，同條例第87條第1項規定可資參照。又依前開
    規定向管轄法院聲明異議之期間，自裁決送達之翌日起算，
    並得依法扣除在途期間及聲請回復原狀；又交通法庭認聲明
    異議不合法律上之程式或其異議權已喪失者，應以裁定駁回
    之，但其不合法律上之程式可補正者，應先定期命為補正，
    逾期不補正者，即予駁回，道路交通案件處理辦法第12條、
    第18條定有明文。
三、次按處理違反道路交通管理事件，有關文書送達之程序，依
    行政程序法之規定，違反道路交通管理事件統一裁罰基準及
    處理細則第5條定有明文；又送達，於應受送達人之住居所
    、事務所或營業所為之；於應送達處所不獲會晤應受送達人
    時，得將文書付與有辨別事理能力之同居人、受僱人或應送
    達處所之接收郵件人員；應受送達人或其同居人、受僱人、
    接收郵件人員無正當理由拒絕收領文書時，得將文書留置於
    應送達處所，以為送達；送達，不能依前2條規定為之者，
    得將文書寄存送達地之地方自治或警察機關，並作送達通知
    書2份，1份黏貼於應受送達人住居所、事務所、營業所或其
    就業處所門首，另1份交由鄰居轉交或置於該送達處所信箱
    或其他適當位置，以為送達。前項情形，由郵政機關為送達
    者，得將文書寄存於送達地之郵政機關，行政程序法第72條
    第1項前段、第73條第1項、第3項、第74條第1項、第2項分
    別定有明文。又郵政機關為寄存送達時，並無就行政文書送
    達之生效時間另為規定，自應認以寄存之日起即為送達生效
    之日。
四、經查：
（一）本件抗告人即受處分人甲○○（下稱抗告人）因騎乘車牌
      號碼BCD-303號機車，於民國96年3月17日10時45分許，在
      台北巿承德路及民族西路口，因「轉彎未使用方向燈」之
      違規，為警開單舉發，後未於舉發違反道路交通管理事件
      通知單所載應到案日期到案，原處分機關交通部公路總局
      新竹區監理所遂於96年6月21日制成竹監苗字第裁54-AEV3
      10682號違反道路交通管理事件裁決書，並以郵務掛號方
      式送達至抗告人前揭住所地（即駕籍地），因未獲會晤抗
      告人本人，亦無受領文書之同居人、受僱人或應受送達處
      所接收郵件之人，故於96年6月23日將該裁決書以寄存送
      達方式，寄存於異議人之住所地轄區內苗栗縣後龍鎮後龍
      郵局，並各作送達通知書2份，1份黏貼於應受送達人住居
      所門首，另1份置於該受送達處所信箱或其他適當位置，
      以為送達等情節，有臺北巿政府警察局舉發違反道路交通
      管理事件通知單、交通部公路總局新竹區○○○○○道路
      交通管理事件裁決書、抗告人個人戶籍資料查詢結果、送
      達證書等影本各1份附卷足參。
（二）依前揭行政程序法第74條之規定，既上開裁決書已於96年
      6月23日完成寄存送達，即自是日起發生送達之效力。則
      抗告人如欲對前開裁決聲明異議，自應於20日內為之。惟
      抗告人之戶籍地，與位在苗栗縣苗栗市之原處分機關及原
      審法院，均非在同一鄉鎮市○○○道路交通案件處理辦法
      第12條、法院訴訟當事人在途期間標準第4條、第2條等規
      定，其在途期間為2日，是自該裁決書寄存送達之翌日即
      96年6月24日起算，第20日為96年7月13日，經再加計2日
      之在途期間後，至遲應於96年7月16日前聲明異議（96年7
      月15日為星期日，故順延至96年7月16日），始為適法。
      但抗告人係遲至98年11月2日始向原處分機關遞狀聲明異
      議之事實，有其聲明異議狀之收文章戳記可證，故其聲明
      異議顯已逾期，不合法律上程式，亦無從補正甚明。
（三）綜合上述，原裁定以抗告人之聲明異議顯已逾期，不合法
      律上程式，且無從補正，而予駁回，經核尚無不合，抗告
      人雖以前詞提起抗告，仍非可採。故本件抗告為無理由，
      應予駁回。
五、據上論結，應依道路交通案件處理辦法第26條，刑事訴訟法
    第412條，裁定如主文。
中    華    民    國    99    年    3     月    2     日
            刑事第九庭  審判長法  官  江  德  千
                              法  官  許  旭  聖
                              法  官  莊  深  淵
以上正本證明與原本無異。
不得再抗告。
                              書記官  陳  振  海
中    華    民    國    99    年    3     月    3     日

司法院資訊處製作；財團法人民間司法改革基金會備份。
